【裁判字號】    95,交上易,32
【裁判日期】    950726
【裁判案由】    過失傷害
【裁判全文】
臺灣高等法院高雄分院刑事判決        95年度交上易字第32號
上  訴  人
即  被  告  甲○○
上列上訴人因過失傷害案件，不服臺灣屏東地方法院94年度交易
字第109 號中華民國95年4 月10日第一審判決（起訴案號：臺灣
屏東地方法院檢察署94年度調偵字第47號），提起上訴，本院判
決如下：
    主  文
上訴駁回。
甲○○緩刑貳年。
    事  實
一、甲○○於民國93年12月11日下午5 時15分許，駕駛車牌號碼
    XVV-941 號重型機車，由南往北沿屏東縣林邊鄉○○村○○
    路，即省道臺17線公路北向車道，行經263.5 公里處附近時
    ，原應注意汽車行駛時，駕駛人應注意車前狀況及兩車併行
    之間隔，並隨時採取必要之安全措施，依當時情形為晴天傍
    晚、有自然光線、視距良好，現場為柏油鋪設、雙向各有2
    線道之省道路段，路面無缺陷、無障礙，又無其他不能注意
    之情形，竟疏未注意，見其行駛之外側車道前方已有不詳車
    號大貨車與丙○○駕駛之車號PDP-101 號重型機車併行，渠
    間隔顯不足供其安全併行穿越之情形下，仍貿然切入兩車間
    進行超車，旋於超越之際，不慎與左側大貨車車身發生擦撞
    ，失控向右倒撞擊丙○○所駕機車車前而倒地滑行，致丙○○亦因而失控倒地，受有頭部外傷合併急性蛛網膜下出血及
    兩側創傷性出血、右鎖骨及第二肋骨骨折、右腳踝挫傷、兩
    腳多處擦傷等傷害，其附載之乙○○則受有右側髖關節挫傷
    、兩側膝擦傷、右足撕裂傷等傷害。甲○○肇事後仍留在現
    場，並於有偵查犯罪之警察機關尚未知悉犯罪人前，即主動
    向據報前往處理本件事故之員警坦承肇事，並接受裁判。
二、案經丙○○、乙○○訴由屏東縣警察局東港分局報告臺灣屏
    東地方法院檢察署檢察官偵查起訴。
    理      由
壹、證據能力部分：
一、按被告以外之人於審判外之陳述，雖不符同法第159 條之1
    至第159 條之4 規定，而經當事人於審判程序同意作為證據
    ，法院審酌該言詞陳述或書面陳述作成時之情況，認為適當
    者，亦得為證據；當事人、代理人或辯護人於法院調查證據
    時，知有同法第159 條第1 項不得為證據之情形，而未於言
    詞辯論終結前聲明異議者，視為有前項之同意，同法第159
    條之5 亦已明揭其旨。證人即告訴人丙○○、乙○○於警詢
    之陳述，雖係被告以外之人於審判外所為之言詞陳述，係為
    傳聞證據，然檢察官及被告於本院言詞辯論終結前均未聲明
    異議，且本院審酌證人即告訴人丙○○、乙○○於警詢所為
    陳述作成時之情況，無何不適當之情形，是依上開規定均得
    作為證據。
二、被告歷經本件警詢及偵查程序後，至原審審理時始由其辯護
    人於交互詰問進行中，當庭出示據稱為前開被告所騎機車左
    側照後鏡之物要求證人辨識，並請求原審進行勘驗，茲以該
    物既非偵查中經偵查機關依法扣案並列為證據之物，復無其
    他事證可擔保其來源以證明與本案之關連性，應認為無證據
    能力，不予審酌。
貳、實體部分：
一、前揭時地被告騎乘上開機車與其左側行駛中之不詳車號大貨
    車發生擦撞而失控，致與其右側告訴人丙○○、乙○○共乘
    之上開機車相撞，致兩車均人車倒地，告訴人丙○○、乙○○受有上開傷害等情，業據被告自承在卷，核與證人即告訴
    人丙○○、乙○○此部分指述之情節相符，復有道路交通事
    故現場圖、道路交通事故調查報告(一)(二)表、驗傷診斷證明書
    3 張、現場及車損照片17幀附卷可稽，是被告此部分之自白
    堪信為真。惟其就事故發生之原因，則矢口否認有何過失責
    任，辯稱：事發前告訴人騎乘之機車在伊正右邊，兩車併行
    ，至肇事地點時，因一輛卡車中間車身擦撞伊左側後視鏡，
    伊就失控往右滑倒，並形成卷附照片所示刮地痕，再來伊就
    聽到煞車聲，上開照片所示刮地痕旁邊煞車痕即為該大貨車
    所遺留，伊起來後那輛貨車已經開走，伊認為告訴人是從後
    面追撞伊，造成伊的傷害，伊倒地後，兩車滑行的方向是交
    叉的云云。經查：
（一）本件事故發生前，證人即告訴人丙○○、乙○○共乘之機
      車原與不詳車號大貨車併行於上開現場路段北向外側車道
      ，旋因被告駕駛機車自後方切入兩車間進行超車，不慎擦
      撞行駛在其內側之大貨車車身中段而向右倒撞擊告訴人丙○○所騎機車車前等情，業據證人即告訴人乙○○於原審
      審理時結證在卷。且依前開卷附道路交通事故現場圖、現
      場照片所示，本件事發地點位在屏東縣林邊鄉省道臺17線
      公路263.5 公里附近，雙向各有2 線車道路段，北上內、
      外側車道各寬3.5 公尺、4.8 公尺，事發後現場北向外側
      車道中央（距路面邊線約2.4 公尺）有明顯且據被告甲○○前開供稱為其機車倒地滑行形成之刮地痕一道，自該道
      路236.5 公里標示前約17.2公尺處起，向北漸偏外側延伸
      約12.8公尺，被告甲○○所駕重型機車略在該痕跡末端後
      方近路邊並已經扶起，告訴人丙○○騎用之輕型機車則倒
      在236.5 公里標示牌前約2.1 公尺之北向內、外側車道分
      隔線上。是被告雖辯稱呈現於該現場上開刮地痕內側約40
      公分處之長煞車痕1 道為其所稱自後方超越並擦撞其機車
      左側照後鏡之大貨車所遺留，然姑不論依卷附照片所示，
      該煞車痕之寬度約僅10公分左右，與一般大貨車使用車輪
      所能形成者迥異，其分佈僅就照片中所見有限之範圍即長
      達數10公尺，起點位置受限於照片篇幅所及，至少在上開
      刮地痕起點前方3 公尺以上。質言之，以其煞車痕起點之
      位置，顯與被告所辯，在所騎機車倒地（開始形成刮地痕
      ）後始聽見煞車聲之情節大相逕庭。遑論本件苟如被告所
      言，事發前告訴人丙○○、乙○○共乘之機車係在其正右
      方與之併行，依一般機車照後鏡設置方式及位置，其後方
      駛來車輛既僅擦撞左側照後鏡之受力情形，除造成該車行
      進方向往右偏移傾倒外，猶不致對機車向前運動之動能作
      功，自無造成被告所騎機車瞬間向前衝出、超越並倒撞於
      原併行鄰車車前之理。矧依被告所言，本件事發果因上開
      不詳車號大貨車突然偏向，並以車身中段而非車頭擦撞其
      機車，依常理該大貨車車頭偏向情形自更甚於中段而深入
      被告車前動線。茲以現場為車流頻繁、車行迅速之省道路
      段，危險甚高，被告、告訴人丙○○、乙○○等人與其他
      用路人均偶然行經，既無深仇大恨，應無無端以此大動作
      偏向干擾、威脅被告行車之必要。縱或有之，其動作之大
      ，猶無不為外側併行中機車駕駛人即告訴人丙○○發現之
      理，凡此足徵被告前揭辯詞均與事理不符，不足採信，證
      人即告訴人乙○○之證詞與現存跡證互核相符，堪信為真
      。被告甲○○前揭時地因未注意評估車前可供安全併行之
      間隔，自後方貿然切入行進中兩車間隙進行超車時，不慎
      失控擦撞肇事等情，堪予認定。
（二）按汽車行駛時，駕駛人應注意車前狀況及兩車併行之間隔
      ，並隨時採取必要之安全措施，道路交通安全規則第94條
      第3 項定有明文，此為被告前揭時地身為機車駕駛人所應
      知悉並注意者，而依當時情形為晴天傍晚、有自然光線、
      視距良好，現場為柏油鋪設、雙向各有2 線道之省道路段
      ，路面無缺陷、無障礙，又無其他不能注意之情形，竟疏
      未注意，貿然駛入前方兩車間間隔中進行超車，終因空間
      過狹，不慎擦撞鄰車而失控肇事，是其行為就本件事故之
      發生顯有過失。又告訴人丙○○、乙○○係因本件事故而
      受有前揭傷害，已如前述，是被告之過失行為與告訴人丙○○、乙○○等受傷之結果間，顯有相當因果關係，則本
      件被告犯罪事證已臻明確，應依法論科。
二、核被告所為，係犯刑法第284 條第1 項前段過失傷害罪。其
    一過失行為致告訴人丙○○、乙○○2 人受傷，構成2 個過
    失傷害之結果，係一行為而觸犯數罪名，侵害數法益，應依
    刑法第55條前段想像競合之例，從一處斷。又被告犯罪後仍
    留在現場，並於有偵查犯罪之警察機關尚未知悉犯罪人前，
    即向到場處理本件事故之員警坦承肇事而接受調查，此觀卷
    附東港分局中心來案各類案件記錄表所載意旨及卷附顯示被
    告當時仍在現場之照片自明，係對於未發覺之犯罪自首而接
    受裁判，應依修正前刑法第62條前段規定，減輕其刑（被告
    行為後，刑法業於94年2 月2 日修正公布，95年7 月1 日施
    行，第62條前段關於自首之規定業經修正為：「對於未發覺
    之罪自首而接受裁判者，得減輕其刑。」：修正前之舊法規
    定：「對於未發覺之犯罪自首而接受裁判者，減輕其刑。」
    新法施行後，應依新法第2 條第1 項之規定，適用最有利於
    行為人之法律；則比較修正前後有關自首之規定，以95年7
    月1 日修正公布施行前之規定，較有利於被告，則應依刑法
    第2 條第1 項前段之規定，適用修正前之規定，附此敘明。
    ）。
三、原判決認被告罪證明確，因而適用刑法第2 條第1 項前段、
    第284 條第1 項前段、第55條前段、修正前第62條前段、修
    正前第41條第1 項前段，修正前罰金罰鍰提高標準條例第1
    條前段、第2 條，現行法規所定貨幣單位折算新台幣條例第
    2 條規定，並審酌被告因超車不當，造成告訴人丙○○、乙○○2 人受有前開傷害，惟念其年紀尚輕，素行良好，並已
    與告訴人丙○○、乙○○達成和解等一切情狀，量處有期徒
    刑4 月，並諭知如易科罰金以銀元300 元即新台幣900 元折
    算1 日（被告行為後，刑法業於94年2 月2 日修正公布，95
    年7 月1 日施行，第41條第1 項前段關於易科罰金之規定業
    經修正為：「犯最重本刑為五年以下有期徒刑以下之刑之罪
    ，而受六個月以下有期徒刑或拘役之宣告者，得以新台幣一
    千元、二千元或三千元折算一日，易科罰金。」：修正前之
    舊法規定：「犯最重本刑為五年以下有期徒刑以下之刑之罪
    ，而受六個月以下有期徒刑或拘役之宣告，因身體、教育、
    職業、家庭之關係或其他正當事由，執行顯有困難者，得以
    一元以上三元以下折算一日，易科罰金。」又修正前罰金罰
    鍰提高標準條例第2 條前段（現已刪除）規定，就其原定數
    額提高為100 倍折算1 日，則被告行為時之易科罰金折算標
    準，應以銀元300 元折算1 日，經折算為新臺幣後，應以新
    臺幣900 元折算為1 日。而依最高法院95年第8 次刑事庭會
    議決議三（二）：易科罰金之折算標準及期限，新法施行後
    ，應依新法第2 條第1 項之規定，適用最有利於行為人之法
    律；則比較修正前後之易科罰金折算標準結果，以95年7 月
    1 日修正公布施行前之規定，較有利於被告，則應依刑法第
    2 條第1 項前段，適用修正前刑法第41條第1 項前段規定，
    定其折算標準。又原判決就自首及易科罰金部分雖未及予以
    新舊法比較適用，然上訴本院後，經比較新舊法，行為後之
    法律並非較有利於行為人，仍應適用行為時法，則原判決適
    用行為時法即無不當，自不構成撤銷之事由，均附此敘明。
    經核原判決認事用法，尚無不合，量刑亦屬允當。被告上訴
    意旨，否認犯罪，指摘原判決不當，即為無理由，應予駁回
    。
四、查被告未曾受有刑徒刑以上刑之宣告，有台灣高等法院被告
    前案紀錄表1 份附卷可稽，此次係屬偶發過失犯，況被告於
    本院審理中已與告訴人乙○○、丙○○達成和解，並已支付
    告訴人丙○○、乙○○41,000元，有和解書在卷可憑；被告
    經此論罪科刑之教訓，當知警惕，應無再犯之虞，本院認其
    所宣告之刑，以暫不執行為適當，爰併宣告緩刑2 年。
據上論斷，應依刑事訴訟法第368 條，刑法第74條第1 款，判決
如主文。
本案經檢察官陳新慶到庭執行職務。
中    華    民    國    95    年    7     月    26    日
            刑事第五庭  審判長法  官  曾永宗
                              法  官  任森銓
                              法  官  陳  箐
以上正本證明與原本無異。
不得上訴。
中    華    民    國    95    年    7     月    26    日
                              書記官  魏文常
附錄本件判決論罪科刑法條：
中華民國刑法第284 條：
因過失傷害人者，處6 月以下有期徒刑、拘役或5 百元以下罰金
，致重傷者，處1 年以下有期徒刑、拘役或5 百元以下罰金。
從事業務之人，因業務上之過失傷害人者，處1 年以下有期徒刑
、拘役或1 千元以下罰金，致重傷者，處3 年以下有期徒刑、拘
役或2 千元以下罰金。


司法院資訊處製作；財團法人民間司法改革基金會備份。
